臺灣嘉義地方法院行政訴訟判決
111年度交字第58號
原      告  陳昭銘  
被      告  交通部公路總局嘉義區監理所

代  表  人  黃萬益  
訴訟代理人  李文義  
上列當事人間交通裁決事件，原告不服被告民國111年7月11日嘉
監裁字第70-L00000000號裁決，提起行政訴訟，本院判決如下：
    主      文
一、原告之訴駁回。
二、訴訟費用新臺幣參佰元，由原告負擔。
    事實及理由
壹、程序方面：本件係因原告違反道路交通管理處罰條例第42條
    規定，不服被告民國111年7月11日嘉監裁字第70-L00000000
    號裁決，而提起行政訴訟，經核屬於行政訴訟法第237條之1
    第1項第1款規定之交通裁決事件，自應依行政訴訟法第2編
    第3章規定之交通裁決事件訴訟程序；且本件事證明確，本
    院爰依同法第237條之7規定，不經言詞辯論，逕為判決，合
    先敘明。
貳、實體方面：
一、事實概要：原告駕駛其名下車牌號碼00-0000號自用小客車
    （下稱系爭小客車）於民國111年3月25日上午10時57分許，
    在嘉義縣太保市嘉58線與嘉59線路口處（下稱系爭路段），
    經民眾檢附影像紀錄提出檢舉，嘉義縣警察局水上分局員警
    認有「汽車駕駛人未依規定使用方向燈」之違規行為，遂以
    L00000000號舉發違反道路交通管理事件通知單（下稱系爭
    舉發通知單）逕行舉發，記載應到案日期110年5月26日前，
    並移送被告處理。原告於111年5月6日向被告提出陳述，後
    被告認原告系爭小客車經駕駛而有「汽車駕駛人未依規定使
    用方向燈」之違規事實，乃於111年7月11日以嘉監裁字第70
    -L00000000號違反道路交通管理事件裁決書依道路交通管理
    處罰條例第42條裁處原告罰鍰新臺幣（下同）1,200元（下
    稱原處分）。原告不服，提起本件行政訴訟。
二、原告起訴主張：
（一）原告駕駛系爭小客車始終行駛於嘉縣58號道路外車道上，
      沒有離開主幹道，遭檢舉在行經系爭路段的圓弧路段未打
      方向燈，實際上該地點並非轉彎路口，弧形路向箭頭只是
      提示該路線弧形方向，系爭小客車只是依順著路向前行駛
      ，並未違反道路交通安全規則第109條第2項第2款方向燈
      之規定，原處分不當。
（二）聲明：
   1、原處分撤銷。
   2、訴訟費用由被告負擔。 
三、被告答辯則以：
（一）本案經嘉義縣警察局水上分局函查表示違規屬實。在嘉58
      線與嘉59線路口，系爭小客車行駛於繪設右轉彎指向線之
      外側車道，其到達路口後依車道行向前進，即屬在路口轉
      彎之駕駛行為。惟據採證影片，系爭小客車從嘉58線南向
      東右彎時未全程使用右轉方向燈，違規事實明確。
（二）聲明：
  1、原告之訴駁回。
  2、訴訟費用由原告負擔。　
四、本院之判斷：
（一）本件如事實概要欄所載之事實，為兩造陳明在卷，並有違
      反道路交通管理事件陳述單（本院卷第43頁）、嘉義縣警
      察局水上分局111年5月17日嘉水警五字第1110012410號函
      （本院卷第47頁至第48頁）、舉發違反交通管理事件通知
      單（本院卷第49頁）、原處分及送達證書（本院卷15頁及
      第41頁）等在卷可稽，自堪信為真。至原告主張是直行於
      圓弧形之系爭路段非轉彎，應撤銷原處分云云，則為被告
      所否認，並以上開情詞置辯。故本件爭點在於：原告系爭
      小客車經駕駛系爭路段是否有右轉彎而「未依規定使用方
      向燈」之違規事實？
（二）本件應適用之法令：
　 1、道路交通管理處罰條例第42條：「汽車駕駛人，不依規定
      使用燈光者，處新臺幣一千二百元以上三千六百元以下罰
      鍰。」
 　2、道路交通安全規則第109條第2項第2款：「汽車駕駛人，
      應依下列規定使用方向燈：一、……。二、左（右）轉彎時
      ，應先顯示車輛前後之左（右）邊方向燈光；變換車道時
      ，應先顯示欲變換車道方向之燈光，並應顯示至完成轉彎
      或變換車道之行為。三、……。」
 　3、道路交通標誌標線號誌設置規則第188條第1項及第2項：「（第1項）指向線，用以指示車輛行駛方向。以白色箭頭劃設於車道上。本標線設於交岔路口方向專用車道上與禁止變換車道線配合使用時，車輛須循序前進，並於進入交岔路口後遵照所指方向行駛。（第2項）本標線之式樣，依其目的規定如下：一、指示直行：直線箭頭。二、指示轉彎：弧形箭頭。三、……。」
（三）經本院當庭勘驗檢舉錄影內容可知，影片顯示2022/03/25
      10：56：59時，可見系爭路段右側車道路面顯示右轉彎弧
      形箭頭之標線，左側車道地面出現左轉彎弧形箭頭之標線
      ；原告系爭小客車於同日10：57：09開始沿右側車道右轉
      彎弧形箭頭指示之方向行駛，全程未使用方向燈等情，有
      檢舉錄影畫面光碟（本院卷第51頁）、勘驗筆錄（本院卷
      第76頁至第77頁）、擷取照片（本院卷第59頁至第65）等
      在卷可佐。因系爭路段為Y型交岔口，非僅為單純弧形道
      路，在交岔路口處之地面標線指示前方右側為右轉彎行進
      方向、左側為左轉彎行車方向，用路人應遵守上開標線指
      示使用方向燈，供後方用路人知悉前方車輛之行進方向。
      惟原告系爭小客車自嘉58線行駛至與嘉59線交岔之Y型路
      口，欲右轉彎繼續沿嘉58線道路行駛，卻未顯示車輛前後
      之右側方向燈供後方用路人知悉原告系爭小客車之行進動
      態。可認原告系爭小客車行經系爭路段時，有「駕駛人未
      依規定使用方向燈」之違規事實無訛，是被告以原處分裁
      處，觀諸前開規定，依法洵屬有據。原告主張是沿弧形道
      路直行云云，尚非可採。
五、綜上，原告確有上開違規事實，洵屬明確。從而，被告依道
    路交通管理處罰條例第42條規定裁處原告罰鍰1,200元，核
    無違誤，原告訴請撤銷為無理由，應予駁回。
六、本件判決基礎已臻明確，兩造其餘之攻擊防禦方法及訴訟資
    料經本院審酌後，核與判決結果不生影響，爰不逐一指駁，
    附此敘明。
七、本件第一審裁判費為300元，應由敗訴之原告負擔，爰確定
    第一審訴訟費用額如主文第2項所示。
八、據上論結，本件原告之訴為無理由，依行政訴訟法第98條第
    1項前段、第236條、第237條之7、第237條之8第1項、第237
    條之9第1項，判決如主文。
中　　華　　民　　國　　111 　年　　11　　月　　28　　日
　　　　　　　　　行政訴訟庭　法　官　邱美英
上為正本係照原本作成。
如不服本判決，應於送達後20日內，向本院提出上訴狀，並應繳
納上訴裁判費新臺幣750元，其未表明上訴理由者，應於提出上
訴後20日內向本院補提理由書（均須按他造人數附繕本）。上訴
理由應表明關於原判決所違背之法令及其具體內容，或依訴訟資
料可認為原判決有違背法令之具體事實。未表明上訴理由者，逕
以裁定駁回上訴。
中　　華　　民　　國　　111 　年　　11　　月　　28　　日
                              書記官  黃怡禎